臺灣高等法院高雄分院民事裁定　　　　　96年度破抗字第24號
抗　告　人　甲○○
上列抗告人因聲請宣告甲○○破產事件，對於中華民國96年3 月
5 日臺灣高雄地方法院95年度破字第85號所為裁定，提起抗告，
本院裁定如下：
    主  文
抗告駁回。
抗告程序費用由抗告人負擔。
    理  由
一、抗告意旨略以：抗告人因經濟不景氣，致先前為投資向銀行
    借貸血本無歸，此時抗告人之母因病需治療，抗告人必需同
    時面對先前向銀行借貸之高利貸款以及母親之龐大醫藥費，
    抗告人因收入有限，早已入不敷出，復又逢抗告人原工作之
    單位裁員，使抗告人現已無業，而完全無收入，久久無法覓
    得新職，共計負債高達新臺幣（下同）4,084, 718元，現在
    尚有324,100 元可供組成破產財團。且抗告人為表示對各債
    權人愧歉之意，願立書切結自願放棄其破產法第95條生活費
    之權利，將現時所餘財產均以清償債務為第一優先。至本人
    之生活問題已另尋其他親友協助。是本件破產事件，抗告人
    所負之債務已超過其資產總額，且確已限於不能清償之困境
    。而其所有之財產足以構成破產財團，應能支付相關破產程
    序費用及分配債務，而有破產宣告之法律上實益存在，抗告
    人請求宣告其破產應有理由，爰請求廢棄原裁定等語。
二、按破產，對債務人不能清償債務者，宣告之，為破產法第57
    條所明定。又依同法第148 條規定之旨趣，除債務人之財產
    不敷清償破產財團之費用及財團之債務外，尚難認無宣告破
    產之實益。是以法院就破產之聲請，應依職權為必要之調查
    ，倘債務人確係毫無財產可構成破產財團，或債務人之財產
    不敷清償破產財團之費用及財團之債務，無從依破產程序清
    理其債務時，始得以無宣告破產之實益，裁定駁回聲請（最
    高法院86年台抗字第479 號裁判要旨參照）。故法院審酌有
    無宣告破產實益，除應考量破產人之資產及債務狀況外，尚
    應斟酌債務人是否確有財產可構成破產財團，及債務人之財
    產是否可敷清償破產財團之費用及財團之債務，如顯無資產
    使多數債權人之普通債權獲得公平滿足，或資產不足以支付
    破產財團之費用及債務時，均無宣告破產之實益。又按因破
    產財團之管理、變價及分配所生之費用、因破產債權人共同
    利益所需審判上之費用、破產管理人之報酬為財團費用。破
    產人及其家屬之必要生活費，視為財團費用。財團費用及財
    團債務，應先於破產債權，隨時由破產財團清償之。破產法
    第95條、第97條分別定有明文。
三、經查：抗告人積欠13家銀行至少3,387,576 元之債務，有抗
    告人於原審所提債務人清冊、金融機構回函、陳報狀等在卷
    可稽（原審卷第14頁、66至114 頁），抗告人自陳除了有現
    金324,100 元外，無其他不動產，有抗告人所提出之臺灣銀
    行本行支票影本1 份在卷（原審卷第132 頁），並經原審依
    職權函調抗告人之財產資料核對無訛，有稅務電子閘門財產
    所得調件明細表1 份在卷可資參照（原審卷第27至29頁）。
四、抗告人既自承現無業，僅有現金32萬餘元。抗告人設籍高雄
    市，依照行政院主計處94年平均每人月消費支出為17,846元
    ，而參考各級法院辦案期限實施要點」第2 點第2 項之規定
    ，破產事件之辦案期限為2 年，則抗告人在破產期間應支付
    之財團費用至少428,304 元（17,84624＝428,304） ，則
    抗告人之現金32萬餘元，即不足支付上開財團費用；況本件
    如宣告抗告人破產，依目前破產實務，抗告人尚須支付破產
    管理人之最低報酬為40,000元，而抗告人所提之32萬元台銀
    支票日期係95年9 月間，迄今已7 、8 個月，以其無業，無
    收入，該款是否尚存，亦堪疑。且抗告人既無力繳納各家銀
    行之欠債，何以有此32萬之存款，而不清償已和債權人協商
    和解之款？是否因個案為求聲請破產之故，而負債取得此款
    ？綜上，抗告人之財產於扣除上開破產管理人之報酬及抗告
    人必要生活費用後，已無餘額可供構成破產財團，尚難用以
    清償債務；又該必要生活費用，乃生存權之根本，事涉人權
    保障，亦無由得抗告人拋棄，況嗣後如抗告人之親友未履行
    扶養抗告人，將使破產財團因支出該必要生活費用而更形減
    少。揆諸破產法第148 條規定之旨趣及最高法院86年台抗字
    第479 號裁判意旨，本件抗告人聲請宣告破產即無實益，不
    應准許。原審駁回抗告人破產之聲請，核無違誤。抗告意旨
    猶執陳詞，指摘原裁定不當，求予廢棄，為無理由，應予駁
    回。
據上論結：本件抗告為無理由，依破產法第5 條、民事訴訟法第
495 條之1 第1 項、第449 條第1 項、第95條、第78條、裁定如
主文。
中　　華　　民　　國　　96　　年　　5 　　月　　3 　　日
                            民事第六庭
                                審判長法官  許明進
                                法      官  陳真真
                                法      官  張明振
以上正本證明與原本無異。
如不服本裁定應於送達後10日內向本院提出再抗告狀 (並按他造
當事人之人數附繕本)， 並繳納再抗告費新臺幣1,000 元。再為
抗告應以適用法規顯有錯誤為理由，並經本院之許可，該許可以
原裁定所涉及之法律見解具有原則上之重要性者為限，並委任律
師為代理人。
抗告人之配偶、三親等內之血親、二親等內之姻親，或抗告人為
法人、中央或地方機關時，其所屬專任人員具有律師資格並經法
院認適當者，亦得為第三審代理人。抗告人或其法定代理人具有
律師資格者及前項情形，應於提起抗告或委任時釋明之。
中　　華　　民　　國　　96　　年　　5 　　月　　4 　　日
                                書　記　官  黃琳群
                                                      q
